臺灣高等法院高雄分院刑事判決
111年度上訴字第910號
上  訴  人  
即  自訴人  林祺文

自訴代理人  林憲同律師
上  訴  人  
即  自訴人  林憲同律師  
被      告  王昱又




            林淑芬




            侯嘉哲



上列上訴人因自訴被告犯詐欺等案件，不服臺灣屏東地方法院10
9年度自字第6號，中華民國111年6月14日第一審判決，提起上訴
，本院判決如下：
    主  文
上訴駁回。
    理  由
一、本院認原審為自訴不受理之判決，核無不當，應予維持，並
    引用原審判決書所載理由如附件。
二、上訴意旨略以：原審將自訴代理人退庭視為「無正當理由不
    到庭」，然民國111年4月21日之審判期日，係因自訴代理人
    認為法官執行職務偏頗而當庭聲請法官迴避並向地檢署告發
    瀆職，並不構成無正當理由不到庭之情事；且自訴代理人二
    次均有到庭陳述並舉證，係因年事已高身心不堪負荷才請求
    離庭，原審竟自行擴張解釋稱：「未受許可退庭」應比無正
    當理由不到庭之違誤較強，難道要自訴代理人當庭倒斃才可
    離庭？為此不服提起上訴云云。
三、按自訴代理人經合法通知無正當理由不到庭，應再行通知，
    並告知自訴人。自訴代理人無正當理由仍不到庭者，應諭知
    不受理之判決。刑事訴訟法第331 條定有明文。
四、經查：
　㈠本件上訴人即自訴人林祺文（下稱自訴人）委由自訴代理人
    林憲同律師（兼上訴人、自訴人，下仍以自訴代理人稱）於
    原審自訴被告王昱又、林淑芬、侯嘉哲3人共同涉犯詐欺取
    財、詐欺得利、使公務員登載不實、收受贓物等罪嫌。經原
    審合法通知應於111年4月21日到庭，嗣自訴代理人到庭後，
    於審理中未受審判長許可而自行退庭，經原審再次合法通知
    應於111年6月2日到庭，並將上情告知自訴人及自訴代理人
    ，自訴代理人仍於前揭期日未受審判長許可而自行退庭等情
    ，有原審上開期日審判筆錄（原審卷一第391頁，原審卷二
    第72至73頁）、送達證書（原審卷一第367頁，原審卷二第1
    1至12-2頁）、公務電話記錄（本院卷二第45頁）在卷可憑
    。是自訴代理人於原審有二次經合法通知後未經許可自行退
    庭之事實，應可認定。
  ㈡自訴人上訴意旨固以：因認為法官執行職務偏頗而當庭聲請
    法官迴避，並向地檢署告發，並非無正當理由離庭云云。惟
    按當事人遇有下列情形之一者，得聲請法官迴避：一、法官
    有前條（第17條）情形而不自行迴避者。二、法官有前條以
    外情形，足認其執行職務有偏頗之虞者。法官被聲請迴避者
    ，除因急速處分或以第18條第2款為理由者外，應即停止訴
    訟程序。刑事訴訟法第18條、第22條分別定有明文。本件自
    訴代理人雖主張其因聲請法官迴避而退庭，然依上開刑事訴
    訟法第22條之除外規定，如當事人係以同法第18條第2款之
    事由聲請法官迴避，依法毋庸停止訴訟程序，是該次庭期仍
    在進行中，不因當事人聲請法官迴避而停止訴訟程序，自訴
    代理人既為具法律專業之律師，對此規定自無不知之理，猶
    於該次庭期未受審判長許可而自行離庭，自難認有何「正當
    理由」而退庭之情事，故上訴人上開所指，並不可採。
  ㈢又自訴代理人有前開二次經合法通知後未受許可自行退庭之
    事實，已如前述，此時之法律效果為何，刑事訴訟法第331
    條固規定如自訴代理人有2次「無正當理由不到庭」之情形
    時，應諭知不受理判決，然此規定是否包含「未受許可退庭
    」之情況？本院參酌刑事訴訟法第305條之規定：被告拒絕
    陳述者，得不待其陳述逕行判決；其未受許可而退庭者亦同
    。是法院如依刑事訴訟法第343條準用（或類推適用）同法
    第305條之結果，而對未受許可而退庭之自訴代理人為一造
    缺席判決，如此將產生實體確定力；反之，如將「未受許可
    退庭」之情況包含在刑事訴訟法第331條「無正當理由不到
    庭」之範疇，因此僅屬終結自訴程序之形式判決，並不影響
    自訴人實質之訴訟權，使自訴人不因自訴代理人之缺席，而
    受實體確定力之判決效力所影響，應屬適當、必要而合乎比
    例原則之推認。從而，原審將自訴代理人「未受許可自行退
    庭」之情形，類推適用刑事訴訟法第331條「無正當理由不
    到庭」之規定為自訴不受理判決，尚難認有何不妥失當之處
    。
五、綜上所述，原審就本件自訴被告等3人共同涉犯詐欺取財、
    詐欺得利、使公務員登載不實、收受贓物等罪嫌，以自訴代
    理人連續2次未受許可而自行退庭，因而類推適用刑事訴訟
    法第331條之規定為不受理判決，經核於法並無違誤，自訴
    人、自訴代理人上訴意旨仍執前詞指摘原審判決不當，為無
    理由，爰依刑事訴訟法第372條之規定，不經言詞辯論，逕
    予駁回上訴。
據上論斷，應依刑事訴訟法第372條、第368條、第373條，判決
如主文。
中　　華　　民　　國　　111 　年　　10　　月　　 20 　日
                  刑事第五庭    審判長法  官  簡志瑩
                                      法  官  唐照明
                                      法  官  王俊彥
以上正本證明與原本無異。
如不服本判決應於收受本判決後20日內向本院提出上訴書狀，其
未敘述上訴理由者，並得於提起上訴後20日內向本院補提理由書
狀（均須按他造當事人之人數附繕本）「切勿逕送上級法院」。
中　　華　　民　　國　　111 　年　　10　　月　　20　　日
                                      書記官  郭蘭蕙
附件：
臺灣屏東地方法院刑事判決
109年度自字第6號
自　訴　人　林祺文　住
自訴人  兼
自訴代理人　林憲同律師
被　　　告　王昱又　
　　　　　　林淑芬　
選任辯護人　陳振榮律師
被　　　告　侯嘉哲　
上列被告因詐欺等案件，經自訴人提起自訴，本院判決如下： 
    主  文
本件自訴不受理。
    理  由
一、自訴意旨詳如附件之刑事自訴狀所載。
二、按自訴代理人經合法通知無正當理由不到庭，應再行通知，
    並告知自訴人。自訴代理人無正當理由仍不到庭者，應諭知
    不受理之判決。刑事訴訟法第331 條定有明文。
三、自訴人林祺文及自訴人兼自訴代理人林憲同律師（下稱自訴
    代理人）自訴被告王昱又、林淑芬及侯嘉哲涉犯刑法第339
    條第1、2項之詐欺取財、詐欺得利、同法第214條之使公務
    員登載不實、同法第349條第1項之收受贓物等罪嫌。惟自訴
    代理人經本院合法通知應於民國111年4月21日到庭，嗣其到
    庭後於審理中未受審判長許可而無正當理由自行退庭，經本
    院再次合法通知其應於111年6月2日到庭，並將上情告知自
    訴人及自訴代理人，自訴代理人仍於前揭期日未受審判長許
    可而無正當理由自行退庭等情，有本院上開期日筆錄（本院
    卷一第391頁，本院卷二第72至73頁）、送達證書（本院卷
    一第367頁，本院卷二第11至12-2頁）及本院公務電話記錄
    （本院卷二第45頁）在卷可憑。按刑事訴訟法第331條雖只
    規定「無正當理由不到庭」，而未規定「未受許可退庭」之
    情形，然參酌刑事訴訟法第305條及第306條規定可知，刑事
    訴訟法第306條規定須同時具備2要件（應科拘役、罰金或應
    諭知免刑或無罪之案件及被告經合法傳喚無正當理由不到庭
    ）方可作成被告缺席判決，刑事訴訟法第305條僅須1要件（
    被告拒絕陳述或未受許可而退庭）即可為之，蓋此時屬被告
    自行放棄訴訟上權利，即無須考量判決結果是否為應科拘役
    、罰金或應諭知免刑或無罪，是刑事訴訟法第305條「被告
    拒絕陳述或未受許可而退庭」之效力應重於同法第306條之
    「被告經合法傳喚無正當理由不到庭」。復參酌刑事訴訟法
    第331條之立法理由係在落實自訴強制律師代理制度，防止
    自訴人及自訴代理人不重視自訴或濫行訴訟，又該條對於自
    訴代理人無正當理由不到庭之法律效果既有特別規定為不受
    理判決，而非缺席判決，舉輕以明重，本院認本案自訴代理
    人連續2次未受許可而自行退庭、致本院審理程序無從進行
    之行為，與該條規定「無正當理由不到庭」之情形相似，且
    參酌前述刑事訴訟法第305條及第306條規定，「未受許可自
    行退庭」之效力應比「無正當理由不到庭」較強，自訴代理
    人「未受許可自行退庭」之情形應可類推適用刑事訴訟法第
    331條規定。揆諸前揭說明，本件爰不經言詞辯論，逕為不
    受理判決。
四、次按於第一審言詞辯論終結前，得就與本案相牽連之犯罪或
    本罪之誣告罪，追加起訴，刑事訴訟法第265條第1項定有明
    文。所稱「本案」係指「已經一般起訴之案件」，又所稱「
    相牽連之犯罪」，則指同法第7條所列：㈠一人犯數罪；㈡數
    人共犯一罪或數罪；㈢數人同時在同一處所各別犯罪；㈣犯與
    本罪有關係之藏匿人犯、湮滅證據、偽證、贓物各罪者而言
    。亦即允許與本案相牽連之犯罪，在追求訴訟經濟及妥速審
    判下，得於第一審辯論終結前，以追加起訴方式與本案合併
    審判。又是否得追加之標準，係以「本案」做為判斷基準，
    僅在另案與「本案」具有聯繫因素者始得追加起訴，故如同
    法第7條第1款「一人犯數罪」及第2款「數人共犯一罪或數
    罪」所稱之「人」，係指同法第265條第1項本案起訴書所載
    之被告而言，尚不及於因追加起訴後始為被告之人（最高法
    院108年度台上字第2552號、第4365號、臺灣高等法院110年
    度上訴字第2779號、3056號判決意旨參照）。查自訴代理人
    雖於本院111年6月2日審理程序中當庭以言詞表示欲追加自
    訴陳振榮律師涉犯誹謗罪嫌（本院卷二第56頁），然自本案
    自訴狀及前揭自訴代理人主張追加之內容觀之，本訴與欲追
    加之自訴間，並未存有一人犯數罪，或數人共犯一罪或數罪
    之情形，不具訴訟資料共同及訴訟經濟，亦與刑事訴訟法第
    265條第1項所定追加起訴須為「相牽連案件」之要件不符，
    揆諸前揭說明，自訴代理人上開追加自訴之主張於法未合，
    本院無從審酌，附此敘明。　　　　
據上論斷，應依刑事訴訟法第331 條、第343 條、第307 條，判
決如主文。 
中　　華　　民　　國　　111 　年　　6 　　月　　14　　日
                  刑事第三庭     審判長法  官  鍾佩真
　　　　　　　　　                     法  官  楊子龍
　　　　　　　　　　　　　　　　　　　 法  官  張瑞德
以上正本證明與原本無異。
如不服本判決應於收受送達後20日內向本院提出上訴書狀，並應敘述具體理由；其未敘述上訴理由者，應於上訴期間屆滿後20日內向本院補提理由書（均須按他造當事人之人數附繕本）「切勿逕送上級法院」。　　　　　　　　　　　　　　　　　　
中　　華　　民　　國　　111 　年　　6 　　月　　16　　日
                                       書記官  李佩玲